臺灣高等法院花蓮分院刑事裁定　　　　 100年度交抗字第25號
抗　告　人
即受處分人　朱悅生
上列抗告人因違反道路交通管理處罰條例案件，不服臺灣臺東地
方法院，中華民國一百年十月三十一日一百年度交聲字第七０號
裁定，提起抗告，本院裁定如下：
    主  文
抗告駁回。
    理  由
一、抗告人即受處分人朱悅生（下稱抗告人）於民國一百年六月
    十九日六時許，將其所駕駛之車牌號碼Ｅ七－六０三一號自
    用小客車停放於臺東火車站站前「下客區」左側之快車道上
    ，經警於同日十五時十三分許，以拍照之方式採證，逕行舉
    發抗告人「在顯有妨礙他車通行處所停車」，原處分機關爰
    依道路交通管理處罰條例第五十六條第一項第五款規定，裁
    處抗告人罰鍰新臺幣九百元。嗣抗告人對上開處分聲明異議
    ，經原審駁回其異議，維持原處分，惟抗告人不服裁定提起
    抗告，請求撤銷原裁定。
二、本件抗告意旨略以：
（一）抗告人在下客區緊靠左側停車，僅佔用二分之一個車道，
      所佔空間有限，並不會妨礙到其他人車之通行，至多僅為
      「有妨礙之虞」，然法律上並不處罰「有妨礙之虞」，故
      與處罰之事由「在顯有妨礙他車通行處所停車」並不符合
      ；另原審裁定提及抗告人違規停車處所，現業經主管機關
      規劃為「小型車臨停區」，更可看出於該處停車，絕不可
      能有「顯有妨礙他車通行」之問題。
（二）抗告人所停車之處前，並未設置有任何禁止停車，或者是
      臨時停車之標誌；且因上客區○○○○道邊線處，標為紅
      線作為禁止停車之警示，而在下客區○○○○道邊線卻標
      為白線，致抗告人誤判為可供停車，故主管機關未作禁止
      停車及同樣標紅線之標誌作警示，實屬政府機關自己的疏
      忽錯誤，不能藉此構成的陷阱，來處罰善良的人民，抗告
      人在「下客區」下了車去搭火車，行為也符合「下客區」
      的定義云云。
三、本案經本院審酌後，認原審駁回抗告人之異議，並無違誤，
    抗告人之抗告為無理由，應予駁回。除引用第一審裁定書記
    載之理由，另補充理由如下：
（一）按汽車駕駛人停車時，在顯有妨礙其他人、車通行處所停
      車者，處六百元以上一千二百元以下罰鍰；第一項情形，
      交通勤務警察、依法令執行交通稽查任務人員或交通助理
      人員，應責令汽車駕駛人將車移置適當處所；如汽車駕駛
      人不予移置或不在車內時，得由該交通勤務警察、依法令
      執行交通稽查任務人員或交通助理人員為之，道路交通管
      理處罰條例第五十六條第一項第五款、第三項分別定有明
      文。又該條項之規範目的係為消除道路任意停放車輛，以
      維護交通秩序，避免交通秩序紊亂及保障行人安全與權益
      。有無違反前開規定，應參酌駕駛人之停車位置、停車位
      置所在道路之路幅與寬度、道路既有設置狀況、雙向通行
      與否及車流量大小、他車通行時是否顯然受到妨礙等因素
      綜合判斷，是否已明顯妨礙他車通行或阻礙交通順暢。次
      按，「臨時停車」係指車輛因上、下人、客，裝卸物品，
      其引擎未熄火，停止時間未滿三分鐘，保持立即行駛之狀
      態；停車則指車輛停放於道路兩側或停車場所，而不立即
      行駛。道路交通管理處罰條例第三條第九款及第十款，分
      別定有明文。
（二）再按標誌、標線、號誌設置之目的，在於提供車輛駕駛人
      及行人有關道路路況之警告、禁制、指示等資訊，以便利
      行旅及促進交通安全；標誌、標線、號誌之設置、養護及
      號誌之運轉，由主管機關依其管轄辦理；本規則所稱主管
      機關，指公路主管機關、市區道路主管機關及警察機關，
      道路交通標誌標線號誌設置規則第二條、第四條第一項及
      第五條定有明文。又縣市交通之規劃、營運及管理係屬縣
      市之自治事項，此觀地方制度法第十九條第十款第二點規
      定甚明，足見縣市交通標誌、標線及號誌之設置及營運管
      理，為縣市政府之法定權限，亦屬地方政府之行政裁量事
      項，基於法治國之權力分立原則，司法權僅作行政行為之
      違法性審查，不及於行政裁量之妥當性，是該等設置具有
      一般處分之性質，於該處分經主管機關依職權或依聲請撤
      銷前，具有存續力及拘束力，苟認為該設置不當或標示不
      清，亦應先依行政程序提出救濟，或向道路主管機關陳述
      意見請求改善。是受處分人若認標誌、標線設置不當或標
      示不清，自應向交通主管機關反應或表達意見以求改善，
      主管機關於受處分人違規行為後而就該標誌、標線設置所
      為變更與改善，乃屬受處分人違規後之事後情狀，與受處
      分人於行為當時所應負之違規責任無涉，受處分人自不得
      據此主張免罰。
（三）經查：
  １、抗告人確有將其所駕駛之車牌號碼Ｅ七－六０三一號自用
      小客車，於前揭時間停放在臺東火車站站前「下客區」左
      側之快車道上，且抗告人完全熄火停放前揭車輛後即前往
      臺東火車站搭火車，此為抗告人所自承（見原審卷第四頁
      ），復有臺東縣警察局臺東分局一百年六月三十日東警交
      字第一００００四八一九０號函及所附照片二幀在卷足憑
      ，應可認定。揆諸前開規定，抗告人於前揭時地停放車輛
      後，既已離座且車輛熄火，而無法隨時保持可立即行駛之
      狀態，則其所為核屬「停車」之行為，並非「臨時停車」
      。
  ２、又抗告人停車之處為雙向四車道，雖設有「下客區」標誌
      ，而無禁止停車標誌，有抗告人提出當時違規之照片二幀
      在卷可按（見本院卷第五頁背面），並為證人即取締員警
      費添龍於原審證述明確（見原審卷第十九頁背面）。惟抗
      告人所停車之處係雙向四車道之內側快車道，並無待有禁
      止停車標誌，即能知悉該車道不能停車，此為公眾周知之
      事，且縱屬係「下客區」，於臨時停車或停車時亦應遵守
      道路交通安全規則之規範，而非得任意停車。抗告人竟將
      自用小客車停於快車道上，即前往搭乘火車，自已妨礙其
      他車輛之行進、通行，是其辯稱僅係有妨害之虞云云，自
      無可採。
  ３、抗告人另以原審裁定稱該違規停車處所，現業經主管機關
      規劃為「小型車臨停區」，故而絕不可能有「顯有妨礙其
      他人車通行」的問題云云。查抗告人違規地點其後雖已因
      主管機關考量臺東火車站前往返人車日趨頻繁，為服務民
      眾接送乘客臨時停車需求而設置為「小型車臨停區○○○
      ○○道改為雙向二車道，然上開規劃係抗告人違規後始於
      一百年九月六日重新設置，有臺東縣警察局一百年九月二
      十三日東警交字第一００００五五八００號函及所附照片
      在卷可按（見原審卷第二十八頁至第三十六頁）。是主管
      機關於抗告人違規行為後而就該標誌、標線設置所為變更
      與改善，乃屬抗告人違規後之事後情狀，與抗告人於行為
      當時所應負之違規責任無涉，抗告人自不得據此主張免罰
      。
  ４、抗告人再辯稱：因停車處未有設置禁止停車標誌，伊將車
      停放於「下客區」左側劃有白線靠近分隔島之處，乃是主
      管機關未設置清楚標誌致伊誤認該處可停車云云。查抗告
      人停車之處雖設有「下客區」之標誌，惟「下客區」之標
      誌，已足使人知悉該處車道係供為「乘客」下車而「臨時
      停車」之用，非可供「停車」所用，且臨時停車亦應遵守
      交通安全規則。又雙向四車道之內側快車道，無待有禁止
      停車標誌，即可知悉該車道不能停車，此為公眾周知之事
      ，抗告人竟於快車道停車後，即下車前往搭乘火車，是其
      前開所辯，更屬故意曲解該標誌之含意，而與一般用路駕
      駛人之經驗法則有違，實不可採。
（四）綜上所述，抗告人將其駕駛之上開自用小客車於上揭時、
      地，在顯有妨礙他車通行處所停車之違規行為，至為明確
      ，原審據此裁定駁回抗告人之異議，核無違誤，應予維持
      。抗告人仍執前詞提起抗告，為無理由，應予駁回。
據上論結，應依道路交通管理處罰條例第八十九條、道路交通事
件處理辦法第二十五條，刑事訴訟法第四百十二條，裁定如主文
。
中    華    民    國    100    年    11    月    18   日
                  交通法庭審判長法  官  何方興
                                法  官  林碧玲
                                法  官  陳秋錦
以上正本證明與原本無異。
本件不得再抗告。
中    華    民    國   100    年    11    月    18    日
                              書記官  吳璧娟